【裁判字號】    99,毒聲更,2
【裁判日期】    990330
【裁判案由】    聲請觀察勒戒
【裁判全文】
臺灣雲林地方法院刑事裁定             99年度毒聲更字第2號
聲  請  人  臺灣雲林地方法院檢察署檢察官
被      告  甲○○
上列被告因違反毒品危害防制條例案件，經檢察官聲請裁定送觀
察、勒戒，本院於民國99年2 月5 日以99年度毒聲字第30號裁定
准許後，聲請人不服提起抗告，經臺灣高等法院臺南分院於99年
3 月2 日以99年度毒抗字第51號撤銷原裁定，發回本院，本院更
為裁定如下：
    主    文
聲請駁回。
    理    由
一、聲請意旨略以：被告甲○○於民國99年2 月4 日晚間7 時許
    ，在嘉義縣民雄鄉○○村○○路13號住處，以將毒品安非他
    命置入玻璃球內，點火燒烤後吸食其煙霧之方式，施用第二
    級毒品安非他命1 次。嗣於同年月5 日上午8 時許，員警在
    雲林縣斗南鎮○○里○○路119 號翁淑玲住處，當場查獲其
    持有疑似安非他命2 小包（毛重1.25公克）及安非他命吸食
    工具玻璃球一個等物品，為被告所承認，且有搜索扣押筆錄
    、扣押物品目錄表及現場照片等可參。爰依毒品危害防制條
    例第20條第3 項，聲請裁定將被告送勒戒處所施以觀察、勒
    戒等語。
二、按92年7 月9 日修正公布，自93年1 月9 日施行之毒品危害
    防制條例第20條、第23條將施用毒品之刑事處遇程序，區分
    為「初犯」及「5 年內再犯」、「5 年後再犯」。依立法理
    由之說明係以：「初犯」，經觀察、勒戒或強制戒治後，應
    為不起訴處分或不付審理之裁定；經觀察、勒戒或強制戒治
    執行完畢釋放後，「5 年內再犯」者，因其再犯率甚高，原
    實施之觀察、勒戒及強制戒治既已無法收其實效，爰依法追
    訴或裁定交付審理。至於經觀察、勒戒或強制戒治執行完畢
    釋放後，「5 年後再犯」者，前所實施之觀察、勒戒或強制
    戒治已足以遮斷其施用毒品之毒癮，為期自新及協助其斷除
    毒癮，仍適用「初犯」規定，先經觀察、勒戒或強制戒治之
    程序。從而依修正後之規定，僅限於「初犯」及「5 年後再
    犯」二種情形，始應先經觀察、勒戒或強制戒治程序。倘被
    告於5 年內已再犯，經依法追訴處罰，縱其第3 次（或第3
    次以上）再度施用毒品之時間，在初犯經觀察、勒戒或強制
    戒治執行完畢釋放5 年以後，已不合於「5 年後再犯」之規
    定，且因已於「5 年內再犯」，顯見其再犯率甚高，原實施
    觀察、勒戒或強制戒治，已無法收其實效，即應依該條例第
    10條處罰。至於第3 次（或第3 次以上）施用毒品之時間，
    是否宜有期間限制？以多久為適宜？則分屬刑事政策、專門
    醫學之範圍，非審判機關所能決定，有待循立法途徑解決，
    此有最高法院97年9 月9 日97年度第5 次刑事庭會議決議、
    96年度台非字第119 號、97年度台非字第504 號判決可為參
    照。
三、經查：
  (一)被告甲○○於99年2 月4 日晚間7 時許，在嘉義縣民雄鄉○
    ○村○○路13號住處，以將毒品安非他命置入玻璃球內，點
    火燒烤後吸食其煙霧之方式，施用第二級毒品安非他命1 次
    。嗣於同年月5 日上午8 時許，員警在雲林縣斗南鎮○○里
    ○○路119 號翁淑玲住處，當場查獲其持有疑似安非他命2
    小包（毛重1.25公克）及安非他命吸食工具玻璃球一個等物
    。而上情經被告坦承不諱，並有被告訊問筆錄（本院卷第4
    頁背面）、搜索扣押筆錄、扣押物品目錄表及現場照片等可
    參，是被告於上開時間、地點施用第二級毒品安非他命之犯
    行，應堪認定。
  (二)又被告前於87年12月間因違反毒品危害防制條例案件，經觀
    察勒戒後，認無繼續施用毒品傾向，由臺灣板橋地方法院檢
    察署檢察官於88年1 月12日以87年度偵緝字第1327號為不起
    訴處分。復於88年間復因違反毒品危害防制條例案件，再經
    觀察勒戒後，認無繼續施用毒品傾向，由臺灣嘉義地方法院
    檢察署檢察官於89年1 月31日以89年度毒偵緝字第12號為不
    起訴處分。另於89年4 月間因施用第二級毒品案件，先於89
    年5 月18日送強制戒治，並由臺灣桃園地方法院檢察署檢察
    官以89年度毒偵字第2448號提起公訴，經臺灣桃園地方法院
    以89年度易字第1765號判處有期徒刑7 月確定；強制戒治部
    分，嗣因戒治成效經評定為合格，獲裁定停止戒治，於89年
    12月1 日離開戒治處所，所餘戒治期間付保護管束，嗣於90
    年5 月15日戒治期滿；徒刑部分，則於91年1 月11日縮刑期
    滿執行完畢，此有臺灣高等法院被告前案紀錄表1 份在卷可
    參。準此，被告前既曾因施用毒品案，經觀察、勒戒（87年
    間之初犯）後，於前開觀察、勒戒後5 年內，再犯施用毒品
    罪（89年間之再犯），且經分別裁定送觀察、勒戒、強制戒
    治及起訴科刑在案，則被告於原裁定所確認之99年2 月4 日
    再度施用毒品，揆諸上開最高法院決議及判決之意旨，即不
    合於毒品危害防制條例第20條第3 項所定「5 年後再犯」而
    得以諭知觀察、勒戒處遇之規定，被告施用毒品犯行，應由
    檢察官依法提起公訴。
四、綜上，聲請人聲請本院裁定將被告送勒戒處所觀察、勒戒，
    於法不合，本件聲請應予駁回，爰裁定如主文。
中    華    民    國    99    年    3     月    30    日
                  刑事第三庭    法  官  蕭雅毓
以上正本證明與原本無異。
如不服本裁定，應於裁定送達後5 日內向本院提出抗告狀（須附
繕本）。
                                書記官  鍾宜津
中    華    民    國    99    年    3     月    30    日

司法院資訊處製作；財團法人民間司法改革基金會備份。
